臺灣桃園地方法院刑事裁定　　　　　　　　　　　　九十二年度交聲字第二八三號
　　異　議　人
　　即受處分人　甲○○
右列受處分人因違反道路交通管理處罰條例事件，對於臺北市交通事件裁決所九十二
年五月二日北市裁三字第裁二二－Ｄ一Ａ五五七二四四號裁決書所為處分不服，聲明
異議，本院裁定如左：
        主  文
原處分撤銷。
        理  由
一、異議人於九十一年七月十日十六時三分許，駕駛車牌ＤＥ－五四四九號自小客車
    行經國道二號高速公路東向十五公里處，因行駛中任意變換車，影響行車安全，
    違反道路交通管理處罰條例第三十三條第一項規定，經內政部警政署國道公路警
    察局第六警察隊員警攔停稽查，當場開立公警局交字第Ｚ00000000號舉
    發違反道路交通管理事件通知單，移送原處分機關，原處分機關以異議人違規事
    實明確，且逾期未到案，依道路交通管理處罰條例第三十三條第一項之規定，而
    於九十二年一月二十七日桃監裁五字第駕裁五二－Ｚ00000000號裁決書
    逕行裁決處異議人罰鍰新台幣六千元，並記違規點數一點。
二、異議意旨略以：伊通過路口時適燈號轉換，由於後方車輛鳴按喇叭催促，造成伊
    煞車不及而致車輪壓到斑馬線，但伊確無闖紅燈。員警舉發之違規內容不實，故
    伊拒絕簽收舉發單，嗣後伊亦未收到舉發單，直至九十二年五月二十四日才收到
    裁決書。
三、按道路交通管理處罰條例第五十三條規定：汽車駕駛人，行經有燈光號誌管制之
    交岔路口闖紅燈者，處新臺幣一千八百元以上五千四百元以下罰鍰，其罰鍰之數
    額既有不同，足見裁決機關應依不同之狀況而為適當之裁罰。而對於何種情形應
    為何程度之裁罰，主管機關對此訂有違反道路交通管理事件統一裁罰基準及處理
    細則，以為處分機關據以裁罰之標準。依該裁罰基準表所示，其違反道路交通管
    理處罰條例第五十三條規定之統一裁罰基準分為：期限內繳納或到案聽候裁決
    者，處罰鍰二千七百元，案期限十五日內，繳納罰鍰或到案聽候裁決者，處罰
    鍰三千六百元，逾越應到案期限十五日以上三十日以內，繳納罰鍰或到案聽候
    裁決者，處罰鍰四千五百元，逾越應到案期限三十日以上繳納罰鍰或逕行裁決
    者，處罰鍰五千四百元。裁決機關應依上開基準表所列之情形，分別不同之狀況
    而裁處罰鍰，並非全然皆裁處五千四百元之罰鍰。另按違反道路交通管理事件統
    一裁罰基準及處理細則第四十八條第一項規定：違反道路交通管理事件，行為人
    認為舉發之事實與違規情形相符者，得於接獲通知單後，親自或委託他人持該通
    知單，不經裁決向指定之處所，逕依裁罰基準執行並繳納罰鍰結案。行為人於違
    規後，既得持通知單向指定處所逕行繳納罰鍰，且其繳納之罰鍰復有輕重之分，
    故該違規通知單之送達或交付於違規人之權益即形重要。為保障違規人免於受最
    重之處罰，故於行為人違規後，舉發單位即應將違規通知單送達或交付與違規人
    ，俾違規人得以持該通知單向指定之處所，於限期限內自動繳納罰鍰或到案聽候
    裁決，而得以法定最低罰鍰數額結案。
四、經查，證人即舉發本件違規事件之員警蔡文樵於本院審理時證稱：「…我們有問
    他紅單要不要簽，要不要收，他表示不要，我們又問他一次，他也表示不要簽不
    要收…」「我們攔下他之後，告訴他違規事實，如果不服舉發可以到監理站申訴
    ，但是一定要拿紅單去，不然如果我們用寄的話，那個申訴時間就會超過。」「
    （問：如果違規人沒有簽收該簽收聯，則該聯如何處理？）就和第二聯訂在一起
    送到分局。」「（問：舉發後有無將舉發單寄送給違規人？）回去後會有工友負
    責把我們開的紅單送到分局，由分局轉寄給異議人。」，則依證人前開所述，僅
    言及於異議人拒絕於舉發通知單上簽名，曾告知可申訴等情，然無法證明舉發單
    位有告知異議人應到案之時間、地點。次依內政部警政署於八十七年六月十一日
    曾以八七警署交字第四八九八五號函：違反道路交通管理事件，違規人當場拒絕
    簽收通知單，執勤員警未記明其事由，多僅註記「拒收」或「拒簽收」，而未告
    知應到案日期、處所、違規事實及違反法條，致違規人不知應到案日期、處所、
    繳納期限等。應到案處所、日期如舉發當場未告知違規人時，違規人確屬無從知
    悉處罰內容並依限期到案。遇有拒簽情形時，應告知其應到案日期、處所、繳納
    期限等事項，並於通知單「移送聯」記明上述事由已告知情形，以保障違規人權
    益，並利裁罰人員參考。蓋內政部警政署既以函知各舉發單位，於遇有違規人拒
    簽情形時，應告知其應到案日期、處所、繳納期限等事項，並於通知單「移送聯
    」記明上述事由已告知情形，則果舉發單位確有告知違規人前開事項，當會於舉
    發單上明確記載，然觀諸本件舉發單，僅於舉發單位欄上記載「拒絕簽收」等字
    樣，並無其他告知違規人到案時、地及繳納期限之標記，益證舉發員警並未告知
    本件異議人應到案之時間、地點及繳納期限。再經本院詢問桃園縣警察局大園分
    局，該局僅將舉發單逕送監理機關，並未另行寄發予本件異議人等情，亦有電話
    談話單一紙附卷可稽，故異議人所稱伊收到裁決書前未並收到舉發單一節，應堪
    採信。綜上所述，本件舉發員警既未告知異議人應到案日期、處所及繳納期限，
    且未將舉發單送達予異議人，致異議人未能依違反道路交通管理事件統一裁罰基
    準及處理細則第四十八條第一項規定，於期限內繳納或到案聽候裁決，於異議人
    之權益非無影響。如異議人收受舉發通知單後於期限內繳納或到案聽候裁決者，
    依該裁罰基準表所示其處罰之數額為新臺幣二千七百元，而非最高額之新臺幣五
    千四百元。原處分機關應責令舉發機關將舉發通知單送達與違規人後，再依上開
    裁罰基準表所列之情形分別裁罰，方為適當。本件原處分機關於異議人未受通知
    其應到案日期、處所、繳納期限前，即裁決異議人最高額之處罰，其所為處分即
    有不當，異議人聲明異議，非無理由。原處分既有不當，即應由本院將原處分撤
    銷。
五、關於異議人因本件違規所應處罰之數額，因尚須於異議人收受通知單後，視其是
    否依裁罰基準表所示各情形即：期限內繳納或刑案聽候裁決者，案期限十五
    日內，繳納罰鍰或到案聽候裁決者，逾越應到案期限十五日以上三十日以內，
    繳納罰鍰或到案聽候裁決者，逾越應到案期限三十日以上繳納罰鍰或逕行裁決
    者，而作不同之處罰，故本件仍應由原處分機關於送達違規通知單後，再視異議
    人是否於期限內繳納等各情形處理，本院尚不得逕為裁定處罰，併此敘明。
據上論斷，應依道路交通案件處理辦法第二十條，裁定如主文。
中      華      民      國    九十三    年      四      月    二十六    日
                                臺灣桃園地方法院交通法庭
                                    法  官  何燕蓉
右正本證明與原本無異。
如不服本裁定，應於送達後五日內，向本院提出抗告狀。
                                    書記官  李雅怡
中      華      民      國    九十三    年      四      月    二十六    日
